【裁判字號】    92,交訴,28
【裁判日期】    920630
【裁判案由】    過失致死等
【裁判全文】
臺灣嘉義地方法院刑事判決                          九十二年度交訴字第二八號
    公  訴  人  臺灣嘉義地方法院檢察署檢察官
    被      告  丙○○
右列被告因過失致死等案件，經檢察官提起公訴（九十二年度偵字第一六七四、三○
八○號），本院判決如左︰
    主  文
丙○○因過失致人於死，處有期徒刑柒月；又駕駛動力交通工具肇事，致人死傷而逃
逸，處有期徒刑捌月。應執行有期徒刑壹年貳月。緩刑肆年，緩刑期內付保護管束。
    事  實
一、丙○○於民國九十二年二月二十七日清晨五時二十五分許，駕駛車牌號碼Ｔ三─
    二五一七號自小客車，沿嘉義市○○路由北往南行駛，途經該路與德安路口時，
    原應注意汽車在同一車道行駛時，後車與前車之間應保持隨時可以煞停之距離，
    並應注意車前狀況，隨時採取必要之安全措施，且應遵行在快車道行駛，而依當
    時情況，天候為晴、夜間有照明、路面乾燥無缺陷、視距良好，並無不能注意之
    情事，竟因打行動電話而疏於注意車前狀況，駛入慢車道，撞及前方推手推車之
    王羅秀妶，王羅秀妶因而受有兩側小腿開放性骨折、頭部挫傷等傷害，經送到醫
    院前已死亡。詎丙○○於肇事後，竟駕車迅速逃離現場。嗣於同日上午十時四十
    分許，經警循線查獲。
二、案經嘉義市警察局第一分局報由臺灣嘉義地方法院檢察署檢察官偵查起訴。
    理  由
一、訊據被告丙○○坦承於上揭時、地，駕駛車牌號碼Ｔ三─二五一七號自小客車，
    在嘉義市○○路與德安路口處，撞及前方推手推車之王羅秀妶，致王羅秀妶死亡
    之事實，惟辯稱：當時低下頭找行動電話，但找電話前有看前方是否有人，已注
    意車前狀況云云。惟查
（一）依卷附道路交通事故現場圖（詳九十二年度相字一五一號卷第七頁）所示被害
      人王羅秀妶之血跡及所穿帶之衣巾、雨鞋、斗笠均在八德路慢車道上，足證事
      故發生前，被害人王羅秀妶係在嘉義市○○路慢車道推手推車行進中。而王羅
      秀妶當日斗上推手推車係在拾荒，業據證人即王羅秀妶之夫甲○○陳明（詳同
      上卷第十九頁反面），徒步速度必然緩慢，被告如確有注意車前狀況，焉會未
      查覺？而被告自承當時係低頭在找行動電話，更證其沒有注意車前狀況之事實
      ，是其所辯，應係脫免之詞，不足採信。
（二）被告撞及王羅秀妶後，王羅秀妶受有兩側小腿開放性骨折、頭部挫傷之事實，
      有行政院衛生署嘉義醫院診斷證明書附卷可稽（詳同上卷第五頁）。而被告撞
      擊王羅秀妶時，依前揭現場圖所示，手推車側翻，並距王羅秀妶所遺最近血跡
      有十一點一公尺。再被告之自小客車前保險桿、引擎蓋右側均有凹損、前車窗
      右前方亦有破裂呈蛛網狀（詳同上卷第十六頁至第二十二頁），焉會不知已肇
      事？且被告於警訊時供稱：「我不知道撞到人，只知道撞到東西，我想沒有什
      麼要緊，所以沒有下車察看」等語（詳警卷第一頁反面），另於檢察官初訊時
      亦供陳：「（問：回家為何喝酒？）因為心裡害怕，覺得可能撞到人」等語（
      詳九十二年度相字一五一號卷第二○頁反面），益證被告已知撞到人之事實，
      否則為何會於返家後，仍耿耿於懷？而被告肇事後至回嘉義市東區芳安里一０
      鄰興業三村一二號住處，均未曾報警處理，嗣經警循線查獲被告，足證其有逃
      逸之事實。
（三）被害人王羅秀妶受有兩側小腿開放性骨折、頭部挫傷之事實已如前述，而伊係
      因此顱腦損傷、頭部外傷而死亡之情，亦經檢察官督同檢驗員相驗屬實，並有
      相驗筆錄、相驗屍體證明書、驗斷書在卷可憑。
（四）此外並有王羅秀妶家屬甲○○、乙○○之指述，與交通事故調查報告表及現場
      圖及照片二十一張附卷可稽。
（五）綜上，本件事證已臻明確，被告犯行應堪認定。
二、按汽車在同一車道行駛時，後車與前車之間應保持隨時可以煞停之距離，汽車行
    駛時，駕駛人應注意車前狀況，並隨時採取必要之安全措施，且應在遵行車道內
    行駛，道路交通安全規則第九十四條第一項、第三項、第九十七條第一款分別定
    有明文。被告駕車自應注意上述規定。又依附卷之道路交通事故調查報告表（各
    欄項目明細內容）所載，本件肇事時、地之天候、路況皆良好，被告並無不能注
    意之情事，竟因打行動電話而疏未注意車前狀況，駛入慢車道，以致肇事，其行
    為自有過失。本件經送臺灣省嘉雲區車輛行車事故鑑定委員會鑑定結果，亦認：
    「一、丙○○夜間服用酒類超過法定標準值駕駛自小客車，開車中使用行動電話
    ，未注意車前狀況，且未在遵行車道內行駛，由後追撞前行王羅女土，為肇事原
    因。二、王羅秀妶無肇事因素。」，有該委員會九十二年四月二十三日嘉鑑字第
    九二○三五○號鑑定意見書在卷可稽（詳九十二年度相字一五一號卷第三十七頁
    ，就酒後駕駛部分，與本院認定相左而不採，詳後述）。且被害人確因本件車禍
    ，頭部外傷併顱內出血致死，被告過失駕車肇事行為，與被害人之死亡結果間，
    具有相當因果關係甚明。
三、核被告所為，係犯刑法第二百七十六條第一項之過失致死罪及同法第一百八十五
    條之四之公共危險罪。被告就上開二罪，犯意各別，行為互殊，應予分論併罰。
    爰審酌被告素行資料、過失之程度，於車禍後未予立即施救，反而逃逸之情，造
    成被害人王羅秀妶死亡，且事後已與被害人家屬達成民事和解，有嘉義市西區調
    解委員會調解筆錄在卷可稽（詳本審卷第四五頁），並審酌其犯後態度等一切情
    狀，量處如主文所示之刑，並定其應執行之刑。查被告未曾受有期徒刑以上刑之
    宣告，有臺灣嘉義地方法院檢察署刑案資料查註紀錄表及臺灣高等法院被告全國
    前案紀錄表各一份在卷可參，酌以被告事後坦認犯行，深表悔悟，且與被害人和
    解賠償損害，堪認此次因一時失慮，初罹刑典，經此之偵查審判，當知所警惕，
    信無再犯之虞，本院認為其所宣告之刑，以暫不執行為適當，併宣告緩刑四年，
    以啟自新。惟被告僅因自己心中害怕，即未處理其與他人所發生之車禍，駕車離
    去，足見其法紀觀念淡薄，應於緩刑期內交由專人輔導，加強其法治觀念，適時
    進行輔導與矯正，故責令於緩刑期內接受保護管束，以勵自新並予輔導促其注意
    行車安全。
四、至被告於九十二年二月二十七日十一時二分許，為警測得其吐氣所含酒精成分每
    公升○．六六毫克。查被告係於九十二年二月二十七日五時二十五分許肇致本件
    車禍。而被告於警訊及偵查中供稱：於九十二年二月二十七日四時三十分許，在
    嘉義市○○路「天搖地動ＰＵＢ」飲酒，喝罐裝啤酒一瓶，飲酒後於同日五時二
    十三分許離開，從嘉義市○○路開車行經興達路與八德路口。回家後約於同日六
    時許，喝約翰走路小瓶的半瓶等語（詳警卷第二頁、九十二年度偵字第一六七四
    號卷第六頁）。是其在駕駛上開自小客車時，是否已不能安全駕駛動力交通工具
    ，仍待其他證據認定之。但查檢察官為查明被告於駕駛自小客車時，是否已不能
    安全駕駛，命被告接受警員測試，與前揭被告所供之相同時間間隔、相同酒類測
    試，被告分別於九十二年四月十六日十二時四十七分許，喝海尼根啤酒一瓶，
    於同日十二時五十三分許測試（即經六分鐘），測得其吐氣所含酒精成分每公升
    ○．○三毫克；於同日十三時二十三時，喝約翰走路一百毫升，於同日十八時
    四十六分許（即經五小時又二分）測試，測得其吐氣所含酒精成分每公升○．六
    五毫克（詳九十一二年度偵字第一六七四號卷第十六頁至第十八頁），此測試值
    與前述被告於九十二年二月二十七日十一時二分許測得之吐氣所含酒精成分每公
    升○．六六毫克相近，是被告所陳應堪採信。而被告飲酒後係約於六分鐘後撞及
    王羅秀妶，該時被告吐氣所含酒精成分約為每公升○．○三毫克，尚不足以認定
    其不能安全駕駛自小客車。綜上，被告雖自承於九十二年二月二十四日四時三十
    分許曾飲酒，惟是否無法安全駕駛動力交通工具，尚屬不證明，自不符道路交通
    管理處罰條例第八十六條第一項規定加重其刑，附此敘明。
據上論斷，應依刑事訴訟法第二百九十九條第一項前段，刑法第一百八十五條之三、
第二百七十六條第一項、第五十一條第五款、第七十四條第一款、第九十三條第一項
，罰金罰鍰提高標準條例第一條前段，判決如主文。
本案經檢察官陳鈴香到庭執行職務。
中      華      民      國    九十二    年      六      月     三十     日
                                  臺灣嘉義地方法院交通法庭
                                      法  官  張  育  彰
右正本證明與原本無異。
如不服本判決，應於判決送達後十日內向本院提出上訴狀( 應附繕本 )。告訴人或被
害人如對於本判決不服者，應具備理由請求檢察官上訴，其上訴期間之計算係以檢察
官收受判決正本之日期為準。
中      華      民      國    九十二    年      六      月     三十     日
                                      書記官  林  秀  敏
附錄法條：
刑法第二百七十六條
因過失致人於死者，處二年以下有期徒刑、拘役或二千元以下罰金。
從事業務之人，因業務上之過失犯前項之罪者，處五年以下有期徒刑或拘役，得併科
三千元以下罰金。
刑法第一百八十五條之四
駕駛動力交通工具肇事，致人死傷而逃逸者，處六月以上五年以下有期徒刑。


司法院資訊處製作；財團法人民間司法改革基金會備份。
